臺灣臺北地方法院刑事判決　　　　　　　95年度訴字第2045號
公　訴　人　臺灣臺北地方法院檢察署檢察官
被　　　告　乙○○
指定辯護人　甲○公設辯護人沈芳萍
上列被告因殺人未遂案件，經檢察官提起公訴（95年度偵緝字第
2271號），甲○判決如下：
    主  文
乙○○共同殺人，未遂，累犯，處有期徒刑貳年捌月，扣案之水
果刀壹支，沒收之。
    事  實
一、乙○○前因違反山坡地保育條例案件，經臺灣高等法院82年
    上訴字第1209號判決有期徒刑5 月確定，於民國83年11月8
    日易科罰金執行完畢。詎乙○○不知悔改，因與劉武男（未
    據起訴）認與丙○○間有土地租約糾紛，乃共謀殺害丙○○
    ，並約定屆時由劉武男派人以水果刀接應，俾乙○○持以殺
    人。嗣84年5 月25日下午3 時許，在臺北市中山區○○○路
    ○ 段2 號美麗華飯店咖啡廳內，乙○○、丙○○與劉武男之
    妻己○○○對上述土地租約問題協調未成，丙○○乃起身離
    去，至飯店門口時，適劉武男指派之真實姓名、年籍不詳之
    成年男子1 人，承上述殺人之犯意聯絡前來，並交付水果刀
    1 支予乙○○，乙○○遂持刀猛刺丙○○頸部、胸腹部等身
    體要害，致周青龍受有腹部穿刺傷併肝裂傷及腸壁瘀血、頸
    部深刺傷等傷害，而倒地不起，乙○○見狀即行逃逸，嗣經
    美麗華飯店駐衛警報警，將丙○○送醫急救，始倖免於死，
    並扣得水果刀1 支。
二、案經丙○○訴由臺北市政府警察局中山分局報告臺灣臺北地
    方法院檢察署檢察官偵查起訴。
    理  由
一、訊據被告乙○○固坦承持刀刺告訴人丙○○胸部，惟否認有
    殺人之故意，辯稱：應屬傷害犯行，且僅刺1 刀，告訴人頸
    部傷勢應係拉扯劃傷云云。經查，證人即告訴人丙○○於甲○審理時具結證述：「有1 個騎機車的人拿刀給被告，被告
    就殺我．．被告殺我脖子，要讓我不能說話，我是從事政治
    的人不能說話就完了，接著又刺我腹部、肝，當時我暈倒了
    ．．（問：你覺得被告是要殺你？）是。他刀已經殺到我腹
    部．．刀刺我頸部是要害，接著又往我腹部刺，且刀有扭轉
    ．．（問：你當時還沒有出門口，你如何看到有人騎機車拿
    刀給被告？）當時我往外走所以有看到，那個人騎機車來，
    當時被告在我後面，那個人在我面前拿刀給我身後的被告，
    我轉頭還看到他拿刀給被告，接著被告拿刀殺我，我還來不
    及反應，被告就拿刀刺我．．被告跟在我後面，還用台語叫
    我周先生好幾次，我轉頭，他趁機刺我好幾下。」（見96年
    2 月7 日審判筆錄）等語明確，經核與證人己○○○於警詢
    、偵查所證：「我當時看到是丙○○與乙○○一起走出美麗
    華飯店．．另1 名男子也走過來．．後來就看到丙○○流血
    噴出倒地。」（見84年偵字第13477 號卷第8 、9 頁）、「
    我知道是被告殺的。」（見95年偵緝字第2271號卷第51頁）
    ，及證人戊○○於警詢所述：「穿綠色條紋男子手持刀子之
    暴徒向丙○○猛刺胸部3 下以致鮮血湧出受傷倒地．．歹徒
    有2 位，另1 位男子騎藍色50c.c 輕機在美麗華飯店汽車出
    入口接應。」（見同上卷第10、11頁）之情節大致相符。至
    證人己○○○嗣於甲○審理時，雖結證稱：並未看到被告傷
    害告訴人之過程，係有人喊殺人，始轉過去看到告訴人身上
    有血，但轉過去時沒有看到被告，是告訴人說是被告，事後
    亦係聽告訴人說有1 個40至50歲之人騎機車來，然其並未見
    到該人（見96年2 月7 日審判筆錄）；證人戊○○亦具結證
    述：並未看到傷者如何被殺、被殺幾刀，僅見其倒地、用布
    覆蓋，接著救護車來（見96年3 月14日審判筆錄）等語。惟
    查，證人己○○○於同日證述時亦稱：係現在時間較久，在
    案發之後警詢時印象比較深刻，與事實較相符；證人戊○○
    並自承：其在警局所述實在，且警局製作筆錄時印象較深（
    分別見上該各日筆錄）明確，而衡諸常情，證人在警訊中之
    指述，距事實發生之時較近，記憶當更為清晰，且較少權衡
    利害得失、受他人干預等情事，較之事後所為不記得、或避
    重就輕，且無其他事證可證明與事實更為相符之言，應更為
    可採。況證人戊○○之警詢所述，業據證人即製作筆錄之警
    員丁○○於甲○審理時具結證稱：「（問：你筆錄的製作是
    否採一問一答的方式製作？）是。（問：筆錄製作完畢是否
    交戊○○閱覽後始命他簽名？）沒錯，他看過才簽名。（問
    ：提示偵查卷第10頁背面，當時戊○○是否證稱在現場看到
    1 名騎藍色50c.c 輕機車的男子及1 名持刀男子共2 名歹徒
    ？）我是依照戊○○的回答紀錄。（問：在你製作筆錄期間
    ，戊○○的精神狀態如何？）應該沒有異常的狀態，不然我
    的筆錄就會記載。」（見96年3 月14日審判筆錄）無訛，足
    認證人己○○○、戊○○之警詢所述，確足採為佐證。再者
    ，告訴人所受傷害係腹部穿刺傷併肝裂傷及腸壁瘀血、頸部
    深刺傷，有馬偕紀念醫院診斷證明書附卷可稽，且依該院96
    年2 月2 日馬院醫外字第0960000160號函說明二記載：「當
    時病患腹壁右上部、右頸與左頸處各有一個穿刺傷之傷口」
    ，顯見被告所辯僅刺1 刀云云，殊無可採；甲○並審酌被告
    、告訴人自陳身高分別為163 公分、約177 公分，且經甲○
    當庭勘驗被告高度在告訴人肩膀處，有96年2 月7 日審判筆
    錄可按，及告訴人所證：「（問：被告是先刺你脖子還是胸
    部？）因為當時我說要走，所以往外走，被告叫我，我回過
    頭，被告就先刺我脖子，才刺腹部。」（見96年3 月14日審
    判筆錄）等語，綜合判斷之，因認被告確係持刀刺告訴人3
    刀，而非如被告所辯告訴人頸部傷勢則係拉扯劃傷云云，實
    堪認定，蓋以被告身形較告訴人矮小觀之，苟被告係先刺往
    告訴人腹部後，與告訴人拉扯，依理當無法再抬手往告訴人
    頸部行刺，自以告訴人所述被告係趁其回頭應答、尚無防備
    之時，先刺往告訴人頸部，嗣始再刺其腹部，較為合理。此
    外，並有水果刀1 支扣案足憑，被告之犯行明確，洵堪認定
    。
二、查刑法於94年2 月2 日修正公布，於95年7 月1 日施行。而
    按行為後法律有變更者，適用行為時之法律，但行為後之法
    律有利於行為人者，適用最有利於行為人之法律，現行刑法
    第二條第一項訂有明文。此條規定乃與刑法第一條罪刑法定
    主義契合，而貫徹法律禁止溯及既往原則，係規範行為後法
    律變更所生新舊法律比較適用之準據法，是刑法第二條本身
    雖經修正，但刑法第二條既屬適用法律之準據法，本身尚無
    比較新舊法之問題，應一律適用裁判時之現行刑法第二條規
    定以決定適用之刑罰法律。又本次刑法修正之比較新舊法，
    應就罪刑有關之共犯、未遂犯、想像競合犯、牽連犯、連續
    犯、結合犯，以及累犯加重、自首減輕暨其他法定加減原因
    （如身分加減）與加減例等一切情形，綜其全部罪刑之結果
    而為比較，最高法院95年度第8 次刑庭會議決議可資參照。
    而按：
  (一)未遂犯之處罰，得按既遂犯之刑減輕之，修正前原列刑法第
    二十六條前段，嗣修正後改列刑法第二十五條第二項，核其
    規定內容並無修正，僅屬條文移置，應逕適用裁判時之規定
    。
  (二)刑法第六十四條第二項修正前規定：「死刑減輕者，為無期
    徒刑，或為十五年以下十二年以上有期徒刑。」，修正後為
    ：「死刑減輕者，為無期徒刑。」，比較修正前、後之法律
    ，自以修正前之規定，較有利於被告。
  (三)刑法第六十五條第二項修正前規定：「無期徒刑減輕者，為
    七年以上有期徒刑。」，修正後為：「無期徒刑減輕者，為
    二十年以下十五年以上有期徒刑。」，比較修正前、後之法
    律，以修正前之規定，較有利於被告。
三、按殺人與傷害之區別，應以有無殺意，並視下手加害時有無
    死亡之預見為斷；且加害人之下手情形如何，於審究犯意方
    面，不失為重要參考資料（最高法院18年上字第1309號、19
    年上字第718 號、20年非字第104 號判例意旨參照）。經查
    ，被告於甲○審理時自承：「之前劉武男說要出一口氣，叫
    我殺他。」（見96年3 月14日審判筆錄），至其雖稱其斯時
    答以不敢云云，然其持刀殺傷告訴人腹壁右上部、右頸與左
    頸處各1 處，腹部之穿刺傷穿過腹壁並造成肝臟約7 公分之
    裂傷，有馬偕紀念醫院上揭回函及96年3 月12日馬院醫外字
    第0960000559號函足按，而刀能殺人當係可預見之事，且以
    上述傷勢所在，均屬人之要害部位觀之，被告確有殺人之犯
    意，實足認定。是核被告所為，係犯刑法第二百七十一條第
    二項、第一項殺人未遂罪，應依同法第二十五條第二項、修
    正前第六十四條第二項、第六十五條第二項之規定，按既遂
    犯之刑減輕之。其與劉武男、真實姓名不詳之成年男子間，
    有犯意聯絡及行為分擔，均為共同正犯。又查，被告罹有大
    腸癌，前於94年8 月開刀治療，有財團法人新光吳火獅紀念
    醫院96年2 月16日新醫醫字第0197號函及附件病歷摘要記
    錄紙在卷可稽，對其科以法定最輕本刑之刑度，猶屬過重，
    併依刑法第五十九條規定酌予減輕，並遞減之。末查，被告
    前因違反山坡地保育條例案件，經臺灣高等法院82年上訴字
    第1209號判決有期徒刑5 月確定，於83年11月8 日易科罰金
    執行完畢，有臺灣高等法院被告前案紀錄表在卷可稽，其於
    5 年內再故意犯本件有期徒刑以上之罪，不論依修正前之刑
    法第四十七條，或修正後之刑法第四十七條第一項之規定，
    均構成累犯，對被告而言並無有利或不利之情形，尚不生新
    舊法比較之問題，應逕依修正前之規定，論以累犯，並加重
    其刑，惟因死刑及無期徒刑不得加重，僅就有期徒刑部分加
    重其刑，且先加後減之。爰審酌被告坦承部分犯行、且表悔
    悟，並擬賠償告訴人新臺幣（下同）共20萬元、已給付10萬
    元，犯後態度尚屬良好等一切情狀，量處如主文所示之刑。
四、扣案之水果刀1 支，為被告與共犯所有共同供犯罪所用之物
    ，依刑法第三十八條第一項第二款規定，併宣告沒收之。
五、劉武男部分，應由公訴人另為適法之處理，附此敘明。
據上論斷，應依刑事訴訟法第二百九十九條第一項前段，刑法第
二十八條、二百七十一條第二項、第一項、第二十五條第二項、
第五十九條、第三十八條第一項第二款，修正前刑法第四十七條
，判決如主文。
本案經檢察官黃紋綦到庭執行職務。
中　　華　　民　　國　　96　　年　　3 　　月　　28　　日
　　　　　　　　　        刑事第三庭
                              審判長法  官  黃雅芬
                                    法　官　高偉文
                                    法　官　王幸華
上正本證明與原本無異。
如不服本判決，應於判決送達後10日內向甲○提出上訴狀（應抄
附繕本）。告訴人或被害人如對於本判決不服者，應具備理由請
求檢察官上訴，其上訴期間之計算係以檢察官收受判決正本之日
期為準。
　　　　　　　　　　　　　　　　    書記官　陳泰寧
中　　華　　民　　國　　96　　年　　3 　　月　　28　　日
附錄本案論罪科刑法條全文：
中華民國刑法第271條
（普通殺人罪）
殺人者，處死刑、無期徒刑或 10 年以上有期徒刑。
前項之未遂犯罰之。
預備犯第 1 項之罪者，處 2 年以下有期徒刑。
